【裁判字號】    98,審訴,5526
【裁判日期】    990126
【裁判案由】    確認委任關係不存在
【裁判全文】
臺灣臺北地方法院民事判決            98年度審訴字第5526號
原      告  甲○
被      告  太訊電腦股份有限公司
法定代理人  乙○
上列當事人間確認委任關係不存在事件，本院於民國99年1月12
日言詞辯論終結，判決如下：
    主      文
確認原告與被告間之董事委任關係自民國九十三年二月十九日起
不存在。
原告其餘之訴駁回。
訴訟費用新臺幣參仟元由被告負擔。
    事實及理由
一、按股份有限公司應由董事長對外代表公司，惟公司與董事間
    訴訟，除法律另有規定外，則由監察人或股東會所選任之人
    代表公司為訴訟，公司法第208條第3項、第213條定有明文
    。然本件為董事與公司間之訴訟，依前開說明，應以該公司
    之監察人乙○為法定代理人進行本件訴訟（見本院卷第23頁
    ）。雖乙○陳稱其於民國94年1月14日即聲明辭任被告太訊
    電腦股份有限公司（下稱被告公司）監察人一職，並提出存
    證信函及郵局掛號回執為證（見本院卷第38頁反面、第40-4
    1頁），惟其僅提出對被告公司送達之郵局掛號回執，並未
    提出是項存證信函送達處所即被告公司所在地之證明，且乏
    辭任意思表示已送達於太平洋電線電纜股份有限公司（下稱
    太平洋電線電纜公司）之證據，自難逕認其與被告間之監察
    人委任關係已經終止。況乙○仍登記為被告公司監察人，有
    其所不爭執之公司登記事項表可稽（見本院卷第23頁），依
    公司法第12條規定，原告以乙○為被告公司之法定代理人，
    並無違誤，先予敘明。
二、原告主張：伊雖為太平洋電線電纜公司指派執行被告公司董
    事之代表人，然伊於93年2月間即辭去被告公司董事職務，
    且太平洋電線電纜公司並於93年2月18日改派李超群、孫道
    亨、苑竣唐為代表，惟被告卻遲未辦理變更登記，致使他人
    誤認伊與被告間董事之委任關係仍存在，造成伊法律上地位
    之不安定，為此起訴，並聲明：如主文第1項所示。
三、按確認法律關係之訴，非原告有即受確認判決之法律上利益
    者，不得提起之，民事訴訟法第247條前段定有明文。而該
    條所謂即受確認判決之法律上利益，係指因法律關係之存否
    不明確，致原告在私法上之地位有受侵害之危險，而此項危
    險得以對於被告之確認判決除去之者而言（最高法院42年台
    上字第1031號判例參照）。原告是否為被告之董事而存有委
    任關係，攸關原告對被告是否有身為董事之權利義務關係，
    原告對此自有請求確認之法律上利益，其提起本件確認之訴
    ，於法即無不合。
四、次按公司與董事間之關係，除另有規定外，依民法關於委任
    之規定；當事人之一方，得隨時終止委任契約，公司法第19
    2條第3項、民法第549條第1項分別定有明文。又非對話而為
    意思表示者，其意思表示，以通知達到相對人時，發生效力
    ，民法第95條第1項前段復有明定。經查：
  (一)太平洋電線電纜公司原係被告法人股東，經被告股東會選任
    為董事，太平洋電線電纜公司指派原告擔任被告公司董事之
    事實，有被告公司登記事項卡可按（見本院卷第23至24頁）
    ，被告與太平洋電線電纜公司間存有董事之委任關係，而太
    平洋電線電纜公司又與原告存有委任擔任被告公司董事之關
    係等情，堪予認定。
  (二)原告於93年2月13日即對被告公司聲明辭去董事職務，是項
    聲明於93年2月17日送達，此有其所提辭職書、大宗投遞簽
    收清單及傳真查詢國內各類掛號郵件查單可稽（見本院卷第
    5-7頁），雖可認原告辭去被告公司董事職務之意思表示業
    於93年2月17日到達被告公司。惟依原告所提改派書（見本
    院卷第8頁），太平洋電線電纜公司於93年2月18日始改派李
    超群、孫道亨、苑竣唐執行法人股東代表職務，並擔任被告
    董事職務，足徵太平洋電線電纜公司於此時始終止其委任原
    告擔任被告董事之意思表示。是以，原告自93年2月19日起
    ，甫因太平洋電線電纜公司改派李超群等人為代表而喪失其
    擔任被告公司董事之資格。依前開規定，應認自93年2月19
    日起，原告與被告間之董事委任關係終止。
五、從而，原告據以提起本訴，訴請確認原告與被告間董事之委
    任關係自93年2月19日起不存在，為有理由，應予准許；原
    告主張董事委任關係自93年2月17日起不存在，於93年2月17
    日至93年2月18日期間，核非有理，應予駁回。
六、本件事證已臻明確，兩造其餘陳述均與判決結果不生影響，
    不再一一論述，附此敘明。
七、訴訟費用負擔之依據：民事訴訟法第79條。
中    華    民    國    99    年    1     月    26    日
                  民事第六庭    法  官  許純芳
以上正本係照原本作成
如對本判決上訴，須於判決送達後20日內向本院提出上訴狀
中    華    民    國    99    年    1     月    26    日
                                書記官  陳怡君

司法院資訊處製作；財團法人民間司法改革基金會備份。
